【裁判字號】    90,交上易,1770
【裁判日期】    901211
【裁判案由】    過失致死
【裁判全文】
臺灣高等法院臺南分院刑事判決            九十年度交上易字第一七七號    Ｃ
      上  訴  人
      即  被  告  甲  ○  ○
右上訴人因過失致死案件，不服臺灣臺南地方法院九十年度交訴字第二九五號中華民
國九十年九月十八日第一審判決（起訴案號：臺灣臺南地方法院檢察署九十年度偵字
第七三二三號），提起上訴，本院判決如左：
      主      文
原判決撤銷。
甲○○因過失致人於死，處有期徒刑捌月。緩刑參年。
      事      實
一、甲○○於民國（下同）九十年五月三日下午二時三十五分許，駕駛車牌號碼Ｓ四
    ─一二二一號自用小客車，沿台南縣麻學公路由西向東方向行駛，途經台南縣麻
    豆鎮海埔里麻學枝六十九電信桿前，原應注意車前狀況，並隨時採取必要之安全
    措施，而依當時天候陰雨、路面濕潤無缺陷、道路上未有任何障礙物、視距復屬
    良好，客觀上亦無不能注意之情事，其竟疏於注意車前狀況貿然前行，適有曾進
    三騎乘車牌號碼ＷＧＶ─三五九號重型機車，於前方同向慢車道行駛，亦疏未注
    意變換車道時，應保持安全距離，而貿然自慢車道變換到快車道行駛，甲○○見
    狀閃避不及，致自用小客車之車頭自後追撞曾進三所騎乘機車之車尾，曾進三隨
    即人車倒地，受有頭部挫傷、顱內出血等傷害，經送醫延至同年月六日下午五時
    五十八分不治死亡。
二、案經臺灣臺南地方法院檢察署檢察官相驗後自動檢舉偵查起訴。
      理      由
一、上訴人即被告甲○○對上開事實坦承不諱，即其於本院審理中供稱：（問：你於
    九十年五月三日下午二時三十五分許，駕駛車牌號碼Ｓ四─一二二一號自用小客
    車，沿台南縣麻學公路由西向東方向行駛，途經台南縣麻豆鎮海埔里麻學枝六十
    九電信桿前，本應注意汽車行駛時，駕駛人應注意車前狀，並隨時採取必要之安
    全措施，而依當時天候陰雨、路面濕潤無缺陷、道路上未有任何障礙物、視距復
    屬良好等情形以觀，客觀上亦無不能注意之情事，其竟疏於注意車前狀況，而貿
    然前行，適有曾進三騎乘車牌號碼ＷＧＶ─三五九號重型機車，於前方同向慢車
    道行駛，亦疏未注意變換車道時，應注意安全距離，貿然自慢車道變換到快車道
    行駛至上址，是否？）我汽車車頭左前方有撞到被害人的摩托車的旁邊，他本來
    在我右前方行駛，突然間左迴轉過來，案發當時是下雨天，我的車速有三、四十
    公里。（問：當時你有無保持安全距離？）我在快車道，他在慢車道，他是突然
    左轉到快車道而且沒有打方向燈。（問：你見狀避煞不及，致自用小客車車頭自
    後追撞曾進三騎乘機車車尾，曾進三隨即人車倒地，受有頭部挫傷、顱內出血等
    傷害，經送醫延至同月六日下午五時五十八分仍不治死亡。是否？）無意見等各
    語（見本院九十年十一月二十七日審判筆錄），核與證人即在場目睹車禍之巡邏
    警員楊博賢於原審審理時所證稱：「當時是單人巡邏，由麻豆往學甲，車禍地點
    是在我對向五、六十公尺遠，被告是學甲往麻豆方向，機車是慢慢由慢車道往快
    車道移動，我在車內看也是覺得快撞到了，果然就撞到了，沒有注意到（曾進三
    ）有無打方向燈，我趕快叫救護車來救人。那時被告應有四十至六十公里的速度
    。發生車禍時尚未下雨，在處理時是在滴雨」等語一致（見原審卷九十年九月六
    日審判筆錄），足見本件車禍確因被告未減速慢行及未注意車前狀況所引起，至
    為灼然。又被害人曾進三因本件車禍，而受有頭部挫傷、顱內出血等傷害，經送
    醫延至同年月六日下午五時五十八分不治死亡，亦經檢察官督同檢驗員相驗屬實
    ，並製有勘驗筆錄、驗斷書、相驗屍體證明書各一份在卷可參。按汽車行駛時，
    駕駛人應注意車前狀況，並隨時採取必要之安全措施，道路交通安全規則第九十
    四條第三項定有明文。本件被告於前揭時、地，駕車行經上開路段理應注意前揭
    道路交通安全規則，而事故發生當時天候陰雨、路面濕潤無缺陷、道路上未有任
    何障礙物、視距復屬良好等情況，亦有道路交通事故調查報告表載明可考，依此
    判斷，客觀上亦無不能注意之情事，其竟疏未注意車前狀況，猶貿然前行，以致
    撞及被害人郭李貴美，並造成被害人死亡之結果，故被告之上述駕駛行為，既違
    反前揭道路交通規則所負之注意義務，其因而肇事，自應負過失之責任。雖被害
    人於同向慢車道行駛，亦疏未注意變換車道時，應注意安全距離，貿然自慢車道
    變換到快車道行駛，亦與有過失，然不能因此解免被告過失之罪責。況本件經送
    台灣省台南區行車事故鑑定委員會鑑定，亦認被告甲○○：「駕駛小客車，行經
    肇事地點道路，雨天未減速慢行，未注意車前狀況，追撞機車」等情，有上開鑑
    定委員會九十年六月八日南鑑字第九００六０五號函及鑑定意見書在卷可參，益
    徵被告駕車肇事致被害人死亡，其主觀上確有過失無疑。另被告之過失駕車肇事
    行為，與被害人之死亡結果間，具有相當因果關係，亦屬顯然。此外，復有台南
    縣警察局道路交通事故調查報告表一紙、現場及車損照片十張附卷可稽。從而本
    件事證已臻明確，被告過失致人於死之犯行，堪以認定。
二、核被告甲○○所為，係犯刑法第二百七十六條第一項之普通過失致死罪。
三、原審認被告之罪證明確，因予論罪科刑，固非無見。惟原判決事實欄及理由欄內
    固載明被害人與有過失，然是否能因此解免被告過失之罪責，其判決理由內未予
    說明，即有疏漏而有未洽。被告上訴意旨指摘原判決量刑過重而有不當之處，雖
    為無理由，然原判決既有上述可議之處，自應由本院將原判決予以撤銷改判。爰
    審酌被告之生活狀況、品行、智識程度，本件犯罪所生之危險、損害，以及被告
    之過失非輕，且造成被害人死亡之嚴重後果，而事後已與被害人家屬達成民事和
    解及犯後態度良好等一切情狀，仍量處如主文第二項所示之刑。
四、查被告甲○○前未曾受有期徒刑以上刑之宣告，有臺灣高等法院被告全國前案紀
    錄表附卷可憑，且被告與被害人家屬於九十年十月十二日在臺南縣學甲鎮調解委
    員會成立調解，賠償告訴人新台幣二百十萬元，有調解書乙紙附卷可按，其經此
    偵審程序及科刑判決之教訓，當知所警惕，信無再犯之虞，本院認所宣告刑以暫
    不執行為適當，爰併予宣告緩刑三年，以勵來茲而啟自新。
據上論斷，應依刑事訴訟法第三百六十九條第一項前段、第三百六十四條、第二百九
十九條第一項前段，刑法第二百七十六條第一項、第七十四條第一款，罰金罰鍰提高
標準條例第一條，判決如主文。
本案經檢察官邱克斌到庭執行職務。
中    華    民    國      九十      年      十二      月      十一      日
                                  臺灣高等法院臺南分院刑事第一庭
                                      審判長法官  王    浦    傑
                                            法官  黃    三    哲
                                            法官  陳    珍    如
右正本證明與原本無異。
不得上訴。
                                      法院書記官  蔡    振    豐
中    華    民    國      九十      年      十二      月     十二       日
附錄法條：
刑法第二百七十六條第一項：因過失致人於死者，處二年以下有期徒刑、拘役或二千
                          元以下罰金。


司法院資訊處製作；財團法人民間司法改革基金會備份。
